【裁判字號】    89,易,299
【裁判日期】    890417
【裁判案由】    重利等
【裁判全文】
臺灣高雄地方法院刑事判決                          八十九年度易字第二九九號
    公  訴  人  臺灣高雄地方法院檢察署檢察官
    被      告  甲○○
    選任辯護人  王家鈺
右列被告因重利等案件，經檢察官提起公訴（八十八年度偵字第一三七○五號），本
院判決如左：
    主  文
甲○○無罪。
    理  由
一、公訴意旨如附件起訴書所載。
二、按犯罪事實應依證據認定之，無證據不得推定其犯罪事實，又不能證明被告犯罪
    者，應諭知無罪之判決，刑事訴訟法第一百五十四條、第三百零一條第一項定有
    明文。另按刑事訴訟法上所謂認定犯罪事實之證據，係指足以認定被告確有犯罪
    行為之積極證據而言，如未能發現相當證據或證據不足以證明，自不能以推測或
    擬制之方法，以為裁判基礎，最高法院二十九年上字第三一０五號及四十年台上
    字第八十六號分別著有判例；又認定不利於被告之事實，須依積極證據，苟積極
    證據不足為不利被告之認定時，即應為有利於被告之認定，更不必有何有利之證
    據，亦有最高法院三十年上字第八一六號判例可資參照。
三、本件公訴人認被告莊百川涉犯刑法第三百四十四條之普通重利罪及刑法第二百六
    十六條第一項前段普通賭博罪嫌，無非以前開起訴書所載之事實，業據被告於警
    訊供承不諱，復有扣案之空白支票一本、本票九張、帳單、簽帳單、身分證影本
    等為證，為其主要論據。惟訊之被告堅決否認有何犯行，辯稱：「我是車行老闆
    ，有召集互助會，做會首起日仔會讓司機週轉，但純為互助會，與重利無關，當
    初警員來搜索，又與伊朋友乙○○生衝突，伊很害怕，警訊時就依警員所述而承
    認，到底承認些什麼事不清楚，實際伊根本沒做重利，又伊以前有簽過六合彩，
    時間很久，次數忘記，不是伊本意想賭博，是司機來邀，伊是為與司機打成一片
    ，助興一下，比較好管理司機才偶而簽一次，被抓當天沒簽等語。經查：（一）
    重利部份：按被告之自白不得作為有罪判決之唯一證據，仍應調查其他必要之證
    據，以察其是否與事實相符。被告於警訊時雖供稱：（問：你從事重利供人借貸
    多久了？）「我於八十八年一月份開始從事重利供人借貸」。（問：如何供人借
    貸利息如何算法？）「每借新台幣壹萬元，每日收取新台幣肆百元」，（問：
    ... 利息有幾分？）「約二十分利，一般從事重利人都是這樣算利息的」等語，
    嗣於偵查中及本院審理時則否認上情，供述前後不一，惟自始即未坦供有向何人
    收取任何利息，公訴人亦未舉證被告有實際借款給何人，況審視其警訊之自白，
    被告供稱每借一萬元，每日利息四百元，換算每月利息則有一萬二千元，重利高
    達一百二十分，與其警訊所稱之利息二十分顯有出入，如被告果有從事放貸行為
    ，則既已於警訊坦承，則對利息收入豈有供述矛盾之理？再觀公訴人所稱扣案足
    以為被告不利證據之帳冊、支票等物，其內容或記載單一字，或文字數字參雜例
    如博6551、丹1、博621... 或未有文字僅記載例如2121....經提示與被
    告，其供述此為車行出車簡單帳簿，觀其記載方式，尚難認與貸放重利有關而足
    資為被告重利犯罪之認定。另一張電信局電話費帳單，其信封記載阿拉伯數字77
    5300為此究與重利或其他任何犯行有何關連？更未見公訴人說明。另外手冊一本
    觀其內容或記載數字，例如19.22.33.40.03.12.....或記載數字及文字，例如清
    5000＋5000＋4000，有些頁數載有日期，有些則僅為一堆數字之記載或記載電話
    及大哥大號碼，均難認與重利有何牽連，另有本票九紙及空白本票一本，被告供
    稱做車行生意，總有司機前來借錢或其他生意往來等語，亦符常情，既無人指證
    被告有何重利行為，自難因被告持有一般商業往來作為支付工具之票據，遽認是
    做重利所用而令負重利罪責。至於為何持有身份證影本，據被告供述有些是司機
    ，有些是以前來租車之人所留，依現今一般租車業，習慣持有租車人或保證人甚
    至前來車行借錢之人之證件應屬常態，亦不能因查獲數張身分證件影本即認也有
    關重利犯行，公訴人所舉之證據均無法為被告不利之認定。（二）賭博部份：經
    查被告於警、偵訊及本院審理時固供稱有簽過六合彩，是司機來邀，不好意思拒
    絕，簽過幾次、金額等均不記憶，但查獲當天即五月二十七日並未簽賭等語，經
    審視扣案帳冊所有記載，均未有查獲當日無論數字或文字之任何記載，有扣案帳
    冊足憑，公訴人起訴被告在查獲當日亦犯有賭博罪，無論是簽賭金額、簽何種賭
    法、何時向何人所簽等均乏證據證明，被告賭博罪行即難認定。（三）此外，本
    院復查無其他積極證據足資證明被告有何重利及賭博犯行，其犯罪顯不能證明，
    自應為無罪之諭知。
據上論斷，應依刑事訴訟法第三百零一條第一項，判決如主文。
中    華    民    國      八十九      年       四      月      十三     日
                                  臺灣高雄地方法院刑事第三庭
                                      法  官  簡  志  瑩
右為正本，係照原本作成，證明與原本無異。
如不服本判決，應於送達後十日內，向本院提出上訴狀。
                                      書記官  林  宜  正
中    華    民    國      八十九      年      四     月      十七      日


司法院資訊處製作；財團法人民間司法改革基金會備份。
